【裁判字號】    95,上,297
【裁判日期】    950613
【裁判案由】    遷讓房屋
【裁判全文】
臺灣高等法院民事判決                   95年度上字第297號
上  訴  人  乙○○
被上訴人    甲○○
訴訟代理人  鄧國璽律師
上列當事人間遷讓房屋事件，上訴人對於中華民國95年1月25日
臺灣臺北地方法院94年度訴字第6042號第一審判決提起上訴，本
院於95年5月30日言詞辯論終結，判決如下：
    主      文
上訴駁回。
第二審訴訟費用由上訴人負擔。
    事實及理由
一被上訴人起訴主張：坐落臺北市○○區○○段3小段379地號土
  地，門牌號碼為臺北市○○○路○段65巷2弄62號之房屋（下稱
  系爭房屋）原為訴外人懷嫦珠所有，因懷嫦珠無法清償債務經
  拍賣，由伊於民國94年5月24日以新臺幣（下同）25,099,000
  元拍得，並於94年7月1日辦理所有權移轉登記完畢。系爭房屋
  遭上訴人以其與系爭房屋前手間未經公證、租賃期限為20年之
  租賃契約無權占有，拒不遷讓交還伊。爰依民法第767條之規
  定，求為命上訴人將系爭房屋遷讓交還之判決。上訴人則以：
  系爭房屋係伊母留下，由伊與伊妹共有而遭人詐騙，懷嫦珠係
  詐騙之人頭，當初之過戶係被詐騙，詐騙目的在以人頭貸款；
  系爭房屋雖經拍賣，但未點交，足證拍賣時未排除租賃，故於
  特四拍時方拍定，伊與出租人之租約非屬虛偽，已經律師見證
  ，但未經法院公證云云，資為抗辯。
二原審命上訴人將系爭房屋遷讓交還被上訴人，上訴人提起上訴
  ，聲明：
  (一)原判決廢棄。
  (二)被上訴人在第一審之訴及假執行之聲請均駁回。
  被上訴人則聲明：上訴駁回。
三被上訴人主張前揭事實，提出系爭房屋及其坐落基地之土地及
  建物登記謄本、房屋稅繳款書、台北金拍房屋拍賣情況資料、
  土地及建物所有權狀及租賃契約等件為證（原審卷第7-16頁）
  ，上訴人就系爭房屋已移轉登記予被上訴人一節不爭執（本院
  卷第34頁背面），依卷附租賃契約觀之，上訴人係以承租人之
  身分占有系爭房屋，且就此事實亦未見爭執，僅以前詞置辯，
  是被上訴人主張系爭房屋已由其取得所有權，遭上訴人占有之
  事實，堪信為真實。
四按「所有人對於無權占有或侵奪其所有物者，得請求返還之」
  ，民法第767條前段定有明文。另「出租人於租賃物交付後，
  承租人占有中，縱將其所有權讓與第三人，其租賃契約，對於
  受讓人仍繼續存在。前項規定，於未經公證之不動產租賃契約
  ，其期限逾五年或未定期限者，不適用之」，同法第425條亦
  有明定（88年4月21日修正，89年5月5日施行）。經查，被上
  訴人因強制執行拍賣而取得系爭房屋之所有權，上訴人與系爭
  房屋之前手所訂租賃契約，租賃期間自90年4月1日至109年3
  月31日，長達19年，未經公證，有租賃契約在卷可憑（原審卷
  第13-16頁），且為上訴人所自認（本院卷第34頁背面），上
  訴人雖辯稱該租賃契約曾經律師見證云云，然觀諸租賃契約內
  容，並無律師見證之記載，縱有律師見證，亦非屬民法第425
  條第2項所稱之「公證」。是上訴人與系爭房屋前手之租約期
  限逾5年，且未經公證，依民法第425條第2項之規定，自無同
  條第1項買賣不破租賃原則之適用，從而，上訴人不得以其與
  系爭房屋前手間之租約對抗被上訴人，其占有系爭房屋，自屬
  無權占有。上訴人另辯稱系爭房屋係其母留下，由其與妹共有
  而遭人詐騙，懷嫦珠係詐騙之人頭，當初之過戶係被詐騙，詐
  騙目的在以人頭貸款；系爭房屋雖經拍賣，但未點交，足證拍
  賣時未排除租賃，故於特四拍時方拍定云云。然按土地法第43
  條所謂登記有絕對效力，係為保護第三人起見，將登記事項賦
  與絕對真實之公信力，故真正權利人祇許在未有第三人取得權
  利前，以登記原因無效或得撤銷為塗銷登記之請求，今被上訴
  人既已以第三人身分取得系爭房屋之所有權，上訴人前開辯解
  縱屬實在，亦不影響被上訴人取得系爭房屋所有權享有物上請
  求權之事實。
五從而，被上訴人依民法第767條之規定，請求上訴人將坐落臺
  北市○○段○○段379地號土地上門牌號碼臺北市○○○路○段
  65巷2弄62號之房屋遷讓交還被上訴人，於法有據，應予准許
  。原審為上訴人敗訴之判決，並依被上訴人之聲明，酌定相當
  擔保金為假執行之諭知，核無不合。上訴意旨指摘原判決不當
  ，求予廢棄改判，為無理由，應予駁回。
六本件因事證已臻明確，兩造其餘攻擊、防禦方法及所為之立證
  ，與判決之結果不生若何影響，無庸再逐一予以論究，合併敘
  明。
據上論結，本件上訴為無理由，依民事訴訟法第449條第1項、第
78條，判決如主文。
中    華    民    國    95    年    6     月    13    日
                  民事第十六庭審判長法  官  沈方維
                                    法  官  張競文
                                    法  官  湯美玉
正本係照原本作成。
如不服本判決，應於收受送達後20日內向本院提出上訴書狀，其
未表明上訴理由者，應於提出上訴後20日內向本院補提理由書狀
（均須按他造當事人之人數附繕本）上訴時應提出委任律師或具
有律師資格之人之委任狀；委任有律師資格者，另應附具律師資
格證書及釋明委任人與受任人有民事訴訟法第466條之一第一項
但書或第二項（詳附註）所定關係之釋明文書影本。
中    華    民    國    95    年    6     月    14    日
                                    書記官  賴淑真
附註：
民事訴訟法第四百六十六條之一（第一項、第二項）：
對於第二審判決上訴，上訴人應委任律師為訴訟代理人。但上訴
人或其他法定代理人具有律師資格者，不在此限。
上訴人之配偶、三親等內之血親、二親等內之姻親，或上訴人為
法人、中央或地方機關時，其所屬專任人員具有律師資格並經法
院認為適當者，亦得為第三審訴訟代理人。


司法院資訊處製作；財團法人民間司法改革基金會備份。
